臺灣高等法院臺中分院刑事判決　　　　　　　　九十一年度上訴字第一三四五號
　　上　訴　人　台灣台中地方法院檢察署檢察官
　　被　　　告　乙○○
右上訴人因被告違反醫師法案件，不服臺灣台中地方法院九十一年度訴字第一一○八
號中華民國九十一年六月二十日第一審判決（起訴案號：臺灣台中地方法院檢察署九
十年度偵字第一七二六五號），提起上訴，本院判決如左：
    主      文
原判決撤銷。
乙○○未取得合法醫師資格，擅自執行醫療業務，處有期徒刑陸月，如易科罰金，以
參佰元折算壹日，緩刑參年。
扣案之青草藥物貳包沒收。
    事      實
一、乙○○未取得合法醫師資格，竟自民國八十一年九月二日起，在台中縣烏日鄉○
    ○村○○路三九六巷三七弄七號其開設之佑民國術館內，為不特定人推拿後，另
    交付自行調劑之內服青草藥物包，指示服用方式及效果，每包收費新台幣（下同
    ）五十元，而擅自執行醫療業務。迨於九十年九月十九日十五時三十分許，適乙
    ○○為賴張淑紅施行推拿後，交付青草藥物二包予賴張淑紅，賴張淑紅正欲離去
    時，為警持台灣台中地方法院核發之搜索票前往上址當場查獲，並扣得青草藥物
    二包。
二、案經台中縣警察局移送台灣台中地方法院檢察署檢察官偵查起訴。
    理      由
一、訊據被告乙○○矢口否認違反醫師法犯行，辯稱伊僅在佑民國術館為病患推拿，
    並未交付藥包給病患服用，係因伊子盧裕民開設青草行，才有青草包云云。惟查
    ：
　(一)被告於警訊時已供承自八十一年九月二日起從事推拿整復工作，伊子領有青草行
    執照，有時伊子不在，由伊販賣草藥予他人等語（見偵查卷第六頁背面、第七頁
    ）；另證人賴張淑紅於警訊時證稱：「警察在現場查獲乙○○及古貴珍，當時伊
    正好讓被告推拿脊椎，並拿被告交付之草藥二包步出門口時為警攔下，並發現我
    所持有之草藥兩包。（問：乙○○有無對你實施醫療行為？或開藥方予你？）只
    有推拿脊椎後，拿了兩包草藥，要我回家煮藥服用。（問：妳前後到乙○○的店
    內就醫幾次？她有無每次交付草藥予你治療？）次數太多我已記不得，大部分係
    伊吃完草藥後，乙○○在交付草藥予我，並收取費用」等語（見偵查卷第十頁背
    面），本院衡諸證人賴張淑紅與被告並無恩怨，且與本案亦無利害關係，其於警
    訊中所言當無攀誣被告之理，此外並有扣案之草藥可證，足認被告為不特定人進
    行推拿等民俗療法後，確有交付內服之青草藥物包，並指示服用方式及效果之行
    為。
　(二)證人賴張淑紅雖於原審審理時翻異前詞，改稱，從未向被告拿過草藥，均係向被
    告之子盧裕民拿草藥云云，惟查：被告之子盧裕民所開設佑民青草行係設於台中
    縣烏日鄉○○村○○路三九六巷三七弄三號一樓，與被告執行推拿處所隔二、三
    間房屋，而證人賴張淑紅係甫推拿完走出門口即為警查獲，手中持有兩包草藥，
    則證人賴張淑紅既尚未走至佑民青草行即為警查獲，顯見其所持上開草藥確係被
    告所交付無訛，其於原審之上開證詞，暨證人盧裕民雖於原審證稱：伊開設青草
    店賣青草，伊父為人推拿，扣案之藥包係伊在賣，曾拿藥包給賴張淑紅服用，賴
    張淑紅說口乾舌燥火氣大，伊建議買回去當茶喝，不曾見伊父乙○○拿扣案之藥
    包給病患服用云云，均屬迴護被告之詞，不足採信。
　(三)被告交付證人賴張淑紅之藥包，經行政院衛生署藥物食品檢驗局檢驗結果，為褐
    色植物混合碎塊，其主要雖為桑樹莖及萱草根，並未檢出   acetam  ianophen,
    guaiacolgiyceryl ether, indomethacin phenacetin,phenylbutazon e 等西
    藥成分，有該局檢驗成績書附卷足憑，且經原審法院當庭勘驗結果，雖非粉、漿
    、膏、丸狀，然既已調劑成包，又係被告為不特定人推拿後所交付，有一定之服
    用方式及效果，自屬醫療行為，從而事證明確，被告犯行已堪認定。
二、按被告犯罪後，醫師法第二十八條於九十一年一月十六日公佈施行，修正前醫師
    法第二十八條規定：「未取得合法醫師資格，擅自執行醫療業務者，處一年以上
    三年以下有期徒刑，得併科新台幣三萬元以上十五萬元以下罰金」；修正後刑度
    改為：「六月以上五年以下有期徒刑，得併科新台幣三十萬元以上一百五十萬元
    以下罰金」，比較新舊法結果，以舊法較有利於被告，依刑法第二條第一項後段
    規定，本件自應適用上開修正前之醫師法，合先敘明。
三、核被告所為，係犯九十一年一月十六日修正前醫師法第二十八條第一項前段之非
    醫師擅自執行醫療業務罪。又所謂業務，係指以反覆同種類之行為為目的之社會
    活動而言，本即含有連續之性質，無庸再論以連續犯，本件檢察官認應依連續犯
    論處，尚有未合。原審判決固非無見，惟醫師法業於被告犯罪後之九十一年一月
    十六日修正，原審漏未比較新舊法，適用法律顯有錯誤，檢察官上訴據此指摘原
    判決不當，為有理由，應由本院撤銷改判。本院審酌被告因執行推拿業務，一時
    失慮交付青草藥予病患致罹重典，上開青草藥並未含有西藥成分，並未危害病患
    健康，且病患平日至青草行即可購得，倘科以法定最低度之刑即一年有期徒刑，
    猶嫌過重，認其犯罪情狀，在客觀上足以引起一般同情，依刑法第五十九條規定
    ，酌量減輕其刑。爰審酌被告並無前科素行良好，且具跌打損傷推刮療法之民療
    師資格（見卷附民療師檢覈資格證書影本），以民俗療法為人推拿後，交付內含
    桑樹莖及萱草根之青草藥物包予人煎服，情節尚輕及其犯罪動機、目的、所生危
    害、犯罪後態度等一切情狀，處以如主文所示之刑，並諭知易科罰金之折算標準
    。末查被告未曾受有期徒刑以上刑之宣告，有台灣台中地方法院檢察署刑案資料
    查註紀錄表在卷足參，因一時失慮，致觸刑章，經此次教訓，當知所警惕，而無
    再犯之虞，本院認所宣告之刑以暫不執行為適當，爰併予宣告緩刑三年，以啟自
    新。扣案之青草藥物二包，應依醫師法第二十八條第一項前段諭知沒收。
四、據上論斷，應依刑事訴訟法第三百六十九條第一項前段、第三百六十四條、第二
    百九十九條第一項前段，九十一年一月十六日修正前醫師法第二十八條第一段前
    段，刑法第十一條前段、第二條第一項後段、第五十九條、第四十一條第一項前
    段，第七十四條第一款、罰金罰鍰提高標準條例第二條，判決如主文。
本案經檢察官甲○○到庭執行職務
中      華      民      國      九十一  年      九      月      十八    日
                                臺灣高等法院臺中分院刑事第八庭
                                      審判長法  官  羅  得  村
                                            法  官  黃  文  進
                                            法　官　陳　毓　秀
右正本證明與原本無異。
如不服本判決應於收受送達後十日內向本院提出上訴書狀，其未敘述上訴之理由者並
得於提起上訴後十日內向本院補提理由書（均須按他造當事人之人數附繕本）。
                                            書記官  吳　宗  玲
中      華      民      國      九十一  年      九      月      十九    日
附錄本案論罪科刑法條全文
九十一年一月十六日修正前醫師法第二十八條：未取得合法醫師資格，擅自執行醫療
業務者，處一年以上三年以下有期徒刑，得併科新台幣三萬元以上十五萬元以下罰金
，其所使用之藥械沒收之。但合於下列情形之一者，不罰：
一  在中央主管機關認可之醫療機構，於醫師指導下實習之醫學院、校學生或畢業生
    。
二  在醫療機構於醫師指示下之護理人員、助產人員或其他醫事人員。
三  合於第十一條第一項但書規定。
四  臨時施行急救。
                                                                        Ａ
